臺灣高等法院民事裁定　　　　　　　　 100年度再易字第81號
再審原告　陳金蘭
再審被告　林金吉
上列當事人間不當得利等事件，再審原告對於中華民國100年8月
15日本院100 年度再易字第25號確定判決，提起再審之訴，本院
裁定如下：
    主  文
再審之訴駁回。
再審訴訟費用由再審原告負擔。
    理  由
一再審原告提起本件再審之訴，聲明求為：(一)本院100 年度再易
  字第25號確定判決（下稱原確定判決）廢棄；(二)本院99年度上
  易字第1099號民事判決廢棄；(三)再審被告應給付再審原告新臺
  幣48萬元，及自民國（下同）90年11月13日起至清償日止按年
  息5%計算之利息。主張再審理由略以：(一)伊於本院99年度上易
  字第1099號事件提出證人徐瑞珠出具之證明書，載明伊遭受再
  審被告誣陷事實，此與本院99年度上易字第1099號判決記載「
  證人徐瑞珠並於上開不當得利前案中證稱：伊確曾持票據向被
  上訴人（即再審被告）辦理票貼，系爭本票之發票人為伊簽署
  ，因時間太久，伊不記得有無請上訴人（即再審原告）擔任保
  證人或背書人，系爭證明書係上訴人要伊蓋的，上訴人說若不
  蓋，就要告伊與被上訴人一起誣陷上訴人，上訴人說要證明伊
  清白就要簽名等語（見臺灣臺北地方法院94年度簡上字第290
  號返還不當得利事件卷第35頁背面、第36頁正、背面）。」矛
  盾，後者為虛偽之陳述，爰依民事訴訟法第496條第1項第10款
  提起本件再審之訴；(二)再審被告對伊恐嚇取財，伊於94年1 月
  18日提起侵權行為損害賠償之訴，再於95年8 月31日提起再審
  之訴，經臺灣臺北地方法院於96年1 月間以95年度再易字第45
  號判決，期間伊亦陸續請求再審被告返還，故伊之請求權未罹
  於消滅時效云云。
二按對於確定判決提起再審之訴，依民事訴訟法第501條第1項第
  4 款規定，應於起訴狀中表明再審理由，即表明該確定判決有
  何再審事由，否則其訴即屬不合法，毋庸命其補正，法院得逕
  以裁定駁回之（最高法院70年台再字第35號判例意旨參照）。
  次按當事人提起再審之訴，雖聲明係對某件再審判決為再審，
  但審查其再審訴狀理由，實為指摘原確定裁判如何違法，而對
  該聲明不服之再審判決則毫未指明有如何法定再審理由，此種
  情形，可認為未合法表明再審理由，法院得逕以其再審之訴為
  不合法駁回之。
三本件再審原告請求廢棄原確定判決，回復前再審訴訟程序，進
  而廢棄本院99年度上易字第1099號確定判決，則本院應先審究
  原確定判決有無再審理由，如認有理由者，始得進而審究本院
  99年度上易字第1099號判決有無再審理由。經查，再審原告於
  前再審訴訟程序主張：伊於本院99年度上易字第1099號事件提
  出證人徐瑞珠出具之證明書內容，與本院99年度上易字第1099
  號判決上開記載矛盾，爰依民事訴訟法第496條第1項第13款關
  於「發見未經斟酌證物」之事由，提起再審之訴等語。本院前
  再審程序駁回再審原告之訴，係以：徐瑞珠出具之證明書係再
  審原告在本院99年度上易字第1099號訴訟程序終結前提出之證
  物，非屬民事訴訟法第496條第1項第13款所謂發見未經斟酌證
  物，再審原告提起再審之訴顯無再審理由為論據。再審原告提
  起本件再審之訴，雖聲明對於原確定判決為再審，但其主張前
  開再審理由均係關於本院99年度上易字第1099號判決之再審事
  由，對於原確定判決則毫未指摘有如何法定再審理由，揆之前
  揭二之說明，應認為再審原告未合法表明再審理由，爰逕以其
  再審之訴為不合法駁回之。再審原告請求廢棄原確定判決既無
  理由，無從回復前再審訴訟程序，本院自無庸進一步審究再審
  原告所指摘本院99年度上易字第1099號判決之再審事由存在與
  否，附此敘明。
四據上論結，本件再審之訴為不合法，爰依民事訴訟法第502 條
  第1 項、第95條、第78條，裁定如主文。
中    華    民    國   100    年    9     月    19    日
                  民事第四庭
                        審判長法  官  張劍男
                              法  官  彭昭芬
                              法  官  翁昭蓉
正本係照原本作成。
不得抗告。
中    華    民    國   100    年    9     月    21    日
                              書記官  張淑芬